臺灣屏東地方法院刑事判決　　　　　　　　　　　　　九十三年度易字第三四三號
　　公　訴　人　臺灣屏東地方法院檢察署檢察官
　　被　　　告　乙○○
右列被告因竊盜等案件，經檢察官提起公訴（九十二年度偵字第四四○四號），本院
裁定改依簡式審判程序審理，判決如左：
    主  文
乙○○意圖為自己不法之所有，以詐術得財產上不法之利益，處拘役伍拾日，如易科
罰金，以佰元折算壹日；緩刑貳年。
被訴無故變更他人電腦之電磁紀錄部分公訴不受理。
    事  實
一、乙○○基於意圖為自己不法之利益，於民國九十二年五月三日十三時許，在屏東
    縣枋寮鄉○○村○○路三十三號「大茂網際網路店」內，經由丙○○之不知名友
    人得知密碼及帳號，而進入丙○○向遊戲橘子數位科技股份有限公司（下稱橘子
    公司）申請天堂遊戲之「愛神」伺服器主機內，而使橘子公司陷於錯誤，誤以為
    丙○○親自上網玩天堂遊戲，而提供該線上遊戲予乙○○使用，因此詐得免予支
    付對價（遊數時數）予橘子公司之不法利益，約五分鐘，價值約新台幣（下同）
    二十五元。嗣丙○○發覺有異，而報警查獲。
二、案經丙○○訴由屏東縣警察局枋寮分局報告臺灣屏東地方法院檢察署檢察官偵查
    起訴。
    理    由
壹、有罪部分：
一、右揭事實，業據被告乙○○於本院審理時坦承不諱，核與告訴人丙○○指訴情節
    相符，且經證人丁○○、甲○○、邱洽聞、張高銘分別於警訊、偵查中及本院審
    理時證述明確，並有「天堂」遊戲歷程紀錄表、道具接收者上線位置、道具接收
    者會員資料、申登之帳號資料各一份在卷足憑，足徵被告自白與事實相符，事證
    明確，其犯行堪予認定。
二、核被告所為，係犯刑法第三百三十九條第二項詐欺得利罪。爰審酌被告擅自進入
    告訴人所申請天堂遊戲之「愛神」伺服器主機內，而使橘子公司陷於錯誤，誤以
    為告訴人親自上網玩天堂遊戲，而提供該線上遊戲予被告使用，被告因而詐得免
    予支付對價不法利益，其行為自屬可議，惟念及被告把玩時間約五分鐘，價值約
    二十五元，對告訴人之損害非重大，於本院審理坦承犯行態度良好等一切情狀，
    量處如主文所示之刑，並諭知如易科罰金之折算標準。查被告未曾受有期徒刑以
    上刑之宣告，有卷附被告之臺灣高等法院被告全國前案紀錄表可按，且已與被害
    人達成和解，賠償告訴人之損害，有和解書附卷（見本院審理卷第八十一頁），
    被告經此起訴、審判，當知所警惕，信無再犯之虞，本院認所宣告之刑以暫不執
    行為適當，併諭知緩刑二年，以啟自新。
貳、不受理部分：
一、公訴意旨略以：被告於九十二年五月三日十三時四十九分許，在屏東縣枋寮鄉○○村○○路三十三號「大茂網際網路店」內，利用另一台電腦，輸入先前知悉友
    人丁○○（業經檢察官不起訴處分）於橘子公司之天堂遊戲內之帳號及密碼，扮
    演丁○○帳號內所設之「蝦蝦蝦蝦」虛擬角色，上線進入該遊戲內，與之前其盜
    用告訴人之「愛神」伺服器之角色，進行遊戲中之交易，以竊取告訴人於該遊戲
    內之「＋九受祝福精靈短劍」、「＋八受祝福精靈之矛」、「＋七紅騎士頭巾」
    、「＋八精靈鏈甲」、「＋七精靈盾牌」、「＋五力量手套」、「＋五鋼鐵長靴
    」、「＋六瑪那魔杖」、「＋四法師長袍」、「＋精神腰帶」、「＋小靈魂
    腰帶」、「＋勇敢皮帶」、「＋水晶魔杖」、「＋五Ｔ恤」、「＋四法帽」
    各一個之虛擬物品，得手後，委託不知情之甲○○轉賣與網路玩家。因認被告乙○○另涉犯刑法第三百二十條第一項竊盜罪等語。
二、公訴人認被告係犯刑法第三百二十條第一項之竊盜罪嫌，惟查本件被告行為時為
    九十二年五月三日十三時四十九分許，該罪依行為時同法第三百二十三條之規定
    為「電能、熱能及其他能量或電磁紀錄，關於本章之罪，以動產論。」，而按電
    磁紀錄，足以為表示其用意之證明者，以文書論；稱電磁紀錄，指以電子、磁性
    或其他無法以人之知覺直接認識之方式所製成之紀錄，而供電腦處理之用者，刑
    法第二百二十條第二項、第三項亦有明文；是電磁紀錄雖為無體物，仍為竊盜罪
    之客體。次按竊盜罪中所謂竊取，係指破壞原持有人對於財物之持有支配關係而
    建立新的持有支配關係，故被告前揭所為，本應成立刑法第三百二十三條、第三
    百二十條第一項之竊取電磁紀錄罪名，固無疑義，然刑法第三百二十三條業經於
    九十二年六月二十五日修正公布，並將該條有關「電磁紀錄」之規定予以刪除，
    並新增刑法第三十六章妨害電腦使用罪，以處罰變更、刪除、干擾或破解他人電
    腦程式及電磁紀錄等犯罪態樣，且同法第三百六十三條明文規定「第三百五十八
    條至第三百六十條之罪，須告訴乃論」，是被告等上開行為苟成立犯罪，依據現
    行刑法之規定，已無法依竊盜電磁紀錄罪論處，而應係成立新修正刑法第三百五
    十九條之無故取得他人電磁紀錄罪。又刑法第三百二十條第一項之法定刑為「五
    年以下有期徒刑、拘役或五百元以下罰金」、同法第三百三十九條第二項之法定
    刑為「五年以下有期徒刑、拘役或科或併科一千元以下罰金」，新修正刑法第三
    百五十九條之法定刑為「五年以下有期徒刑、拘役或科或併科二十萬元以下罰金
    」，是比較新舊法之結果，本應以舊法較有利於被告，然因新修正刑法第三百五
    十九條之罪名係屬告訴乃論，已如前述，是依刑法第二條第一項之規定：「行為
    後法律有變更者，適用裁判時之法律。但裁判前之法律有利於行為人者，適用最
    有利於行為人之法律」。況按該條第一項但書所稱之法律，固係指實體法而言，
    程序法不在其內，惟告訴乃論之規定既規定於刑法，應認具實體法之性質（最高
    法院二十四年七月總會決議（二）、司法院八十二年三月十二日（八二）廳刑一
    字第八八一號函參照），本件被告於修正後所犯之罪，依刑法第三百六十三條之
    規定須告訴乃論，則依前述說明，苟告訴人撤回告訴，即有刑法第二條第一項前
    段規定之適用，認為以裁判時之法律較有利於行為人，是本件被告係犯刑法第三
    百五十九條之罪，依同法第三百六十三條規定，須告訴乃論，茲告訴人丙○○於
    本院審理中與被告達成和解，具狀撤回告訴，有撤回告訴狀及和解書各一紙在卷
    （見本院審理卷第八十七頁至第八十九頁）可稽，揆諸上開說明，就此部分應諭
    知不受理判決。
據上論斷，應依刑事訴訟法第二百七十三條之一第一項、第二百九十九條第一項前段
、第三百零三條第三款，刑法第二條第一項前段、第三百三十九條第二項、第一項、
第四十一條第一項前段、第七十四條第一款，罰金罰緩提高標準條例第一條前段、第
二條，判決如主文。
中      華      民      國    九十三    年      九      月    二十三    日
                                臺灣屏東地方法院刑事第三庭
                                    法  官  楊萬益
右正本證明與原本無異。
如不服本判決應於收受本判決送達後十日內向本院提出上訴書狀，其未敘述上訴理由
者，並得於提起上訴後十日內向本院補提理由書狀（均須按他造當事人之人數附繕本
 ）「切勿逕送上級法院」
                                    書記官  呂坤宗
中      華      民     國     九十三   年     九      月     二十三   日
附錄法條：
中華民國刑法第三百三十九條
(普通詐欺罪)
意圖為自己或第三人不法之所有，以詐術使人將本人或第三人之物交付者
，處五年以下有期徒刑、拘役或科或併科一千元以下罰金。
以前項方法得財產上不法之利益或使第三人得之者，亦同。
前二項之未遂犯罰之。
